【裁判字號】    90,訴,3308
【裁判日期】    900817
【裁判案由】    清償債務
【裁判全文】
臺灣臺北地方法院民事判決  九十年度訴字第三三○八號
    原      告  台北國際商業銀行股份有限公司
    法定代理人  丙○○
    訴訟代理人  甲○○
                            送.
    被      告  戊○○
                丁○○
右當事人間請求清償債務事件，本院判決如左：
    主    文
被告應連帶給付原告新台幣柒拾伍萬壹仟陸佰壹拾壹元及自民國八十八年十二月二日
起至清償日止，按週年利率百分之八點七五計算之利息，暨自民國八十九年一月二日
起至清償日止，逾期在六個月以內者，按上開利率百分之十，超逾六個月部分者，按
上開利率百分之二十計算之違約金。
訴訟費用由被告連帶負擔。
    事    實
甲、原告方面：
一、聲明：如主文第一項所示。
二、陳述：
（一）被告戊○○於民國八十五年三月九日邀被告丁○○擔任連帶保證人，向原告借
      款新台幣（下同）三百零一萬元，借款期限自八十五年三月九日起至一百零五
      年三月九日止，自借款日起以一個月為一期，共分二百四十期，不足一個月者
      以一期論，自第一期起，於每月九日本金平均攤還。約定利息自貸放日起依原
      告公告之基本放款利率減碼週年利率百分之０、七五計算，如遇原告調整基本
      放款利率或加碼幅度時均同意自調整日隨同調整。被告戊○○嗣於八十八年四
      月二十二日止向原告借款十五萬元，借款期限自八十八年四月二十二日起至九
      十一年四月二十二日止，自借款日起以一個月為一期共分三十六期，不足一個
      月者以一期論，自第一期起，本息平均攤還。約定利息按原告公告之基本放款
      利率加週年利率百分之０、三六計算，如遇原告調整基本放款利率時，自調整
      日起，改按調整後之基本放款利率加計原約定加減碼數調整計付。均約定借款
      不論本金或利息，如有一部分遲延，凡逾期清償在六個月以內者，按上開利率
      百分之十，超過六個月者，超逾部分按上開利率百分之二十計付違約金。
（二）被告戊○○僅清償至八十八年六月，其餘借款均未清償，依約全部借款視為到
      期，被告既未依約清償借款，原告聲請拍賣抵押品，不含執行費，計分配金額
      二百二十七萬二千八百七十八元，經抵充利息計十二萬二千六百十一元（其中
      十一萬七千零九十八元係抵充三百零一萬元借款自八十八年六月九日起至八十
      八年十二月一日止之借款利息，其中五千五百十三元係十五萬元借款自八十八
      年六月二十二日起至八十八年十二月一日止之借款利息）及本金二百十五萬零
      二百六十七元。尚不足清償本金七十五萬一千六百十一元及如原告聲明所示之
      利息、違約金，被告丁○○自應依連帶保證契約負連帶保證人責任。爰依金錢
      消費借貸借契約及連帶保證契約法律關係訴請被告連帶清償該不足金額。
三、證據：提出借據（附約定書）正本二份、台灣板橋地方法院民事執行處強制執行
    金額分配表影本乙份、催收入帳傳票影本二份為證。
乙、被告丁○○方面：
一、聲明：原告之訴駁回。
二、陳述：
    系爭借款雖係由被告丁○○擔任連帶保證人，然當時被告丁○○與被告戊○○間
    有婚姻關係存在，現被告丁○○已與被告戊○○離婚，被告丁○○自毋庸負連帶
    保證人責任。原告聲請拍賣被告戊○○提供之擔保品時，均未通知被告丁○○，
    直到要請求不足款項時方向告知被告丁○○。
丙、被告戊○○方面：
    被告戊○○未於言詞辯論期日到場，亦未提出準備書狀作何聲明陳述。
    理    由
一、按當事人得以合意定第一審管轄法院，但以關於由一定法律關係而生之訴訟為限
    ，前項合意，應以文書為之，民事訴訟法第二十四條定有明文。依被告簽具予原
    告之三百零一萬元借據後附之約定書第十二條約定，兩造合意以本院為第一審管
    轄法院；被告出具予原告十五萬元借據後附之約定書第十三條約定，兩造以原告
    之營業場所所在地（設台北市中山區○○○路○段三十六號）之法院為本契約涉
    訟時之第一審管轄法院，是以原告向本院提起本件清償債務之訴，核與首揭規定
    ，尚無不合。被告戊○○未於言詞辯論期日到場，核無民事訴訟法第三百八十六
    條所列各款情形，爰依原告之聲請，由其一造辯論而為判決，合先敘明。
二、原告主張被告戊○○分別於八十五年三月九日、八十八年四月二十二日向其借款
    三百零一萬元及十五萬元，現尚積欠七十五萬一千六百十一元及如原告聲明所示
    之利息、違約金，被告丁○○則抗辯其已與被告戊○○離婚，應毋庸再負連帶保
    證人責任，且原告於被告戊○○未依約清償借款拍賣抵押品時，並未通知被告丁
    ○○等語資為抗辯。
三、原告主張被告戊○○分別於八十五年三月九日、八十八年四月二十二日向其借款
    三百零一萬元及十五萬元，現尚積欠七十五萬一千六百十一元及如原告聲明所示
    之利息、違約金之事實，為被告丁○○所不爭執，被告戊○○對於原告主張之上
    開事實，已於相當時期受合法通知（非公示送達），而於言詞辯論期日不到庭，
    亦未提出準備書狀為爭執，應視同自認原告主張之上開事實（參民事訴訟法第二
    百八十條第三項、第一項規定）。原告復提出借據（附約定書）二份、台灣板橋
    地方法院民事執行處強制執行金額分配表乙份、催收入帳傳票二份為證，原告主
    張被告戊○○向其借款尚積欠七十五萬一千六百十一元及如原告聲明所示之利息
    、違約金之事實，堪信為真實。
四、被告丁○○抗辯其原來雖擔任被告戊○○系爭二筆借款之連帶保證人，然其與被
    告戊○○現已經離婚，其應毋庸再負連帶保證人責任云云。然觀被告丁○○與原
    告簽立之連帶保證契約，並未約定被告丁○○與借款人即被告戊○○離婚後即可
    不負連帶保證人責任，法律亦無此規定，被告丁○○此部分抗辯自無理由。被告
    丁○○復抗辯原告於被告戊○○未依約清償借款原告拍賣擔保品時均未通知被告
    丁○○等語，然據原告與被告丁○○簽立之連帶保證契約，並未約定原告於主債
    務人未依約清償原告拍賣擔保品時應先通知連帶保證人，法律亦無此規定，是被
    告丁○○此部分抗辯亦無理由，被告丁○○就系爭二筆借款仍應負連帶保證人責
    任。
五、按借用人應於約定期限內，返還與借用物種類、品質、數量相同之物；遲延之債
    務，以支付金錢為標的者，債權人得請求依法定利率計算之遲延利息，但約定利
    率較高者，仍從其約定；當事人得約定債務人不履行債務時，應支付違約金，民
    法第四百七十八條、第二百三十三條第一項、第二百五十條第一項分別定有明文
    。又連帶保證者，乃保證人與主債務人連帶負債務履行責任之保證，具有連帶債
    務之性質。又保證債務，除契約另有訂定外，包含主債務之利息、違約金、損害
    賠償及其他從屬於主債務之負擔；另連帶債務之債權人，得對債務人中之一人或
    數人，同時或先後請求全部或一部之給付，民法第七百四十條、第二百七十三條
    第一項分別定有明文。原告主張被告戊○○未依約還款，已如前述，則被告戊○
    ○自應負清償借款之責，被告丁○○既為系爭借款之連帶保證人，依連帶保證契
    約自應就系爭借款負連帶清償責任。
六、從而，原告依系爭借款及連帶保證契約訴請被告連帶給付七十五萬一千六百十一
    元及如主文第一項所示之利息、違約金，為有理由，應予准許。
七、結論：原告之訴為有理由，依民事訴訟法第三百八十五條第一項前段、第八十五
    條第二項，判決如主文。
中      華      民      國    九十      年      八      月        十七  日
                                            民事第二庭法      官  黃書苑
右為正本係照原本作成
如對本判決上訴，須於判決送達後廿日內向本院提出上訴狀
中      華      民      國    九十      年      八      月        十七  日
                                                          書記官  陳俐妙


司法院資訊處製作；財團法人民間司法改革基金會備份。
